【裁判字號】    89,上訴,995
【裁判日期】    891013
【裁判案由】    誣告等
【裁判全文】
臺灣高等法院臺南分院刑事判決             八十九年度上訴字第九九五號 Ｃ
      上  訴  人
      即  被  告  丙  ○  ○
      選任辯護人  許  雅  芬  律師
右上訴人因誣告案件，不服臺灣台南地方法院八十九年度自字第八八號中華民國八十
九年六月十二日第一審判決，提起上訴，本院判決如左：
      主      文
上訴駁回。
      事      實
一、丙○○因認松下電器產業股份有限公司所製售之馬達及東芝股份有限公司製售之
    洗衣機，型號AW-2001S馬達，均涉嫌侵害其之發明專利「磁力式免動力運轉裝置
    」（發明第０九三二九五號專利權），而委託乙○○代為鑑定上開二公司之馬達
    是否有侵害其發明專利權範圍，擬於另案提呈法院作證之用，嗣乙○○所做鑑定
    結果為「二者設計方法不同，本案判定不足以侵害委託人專利」，引致丙○○不
    滿，丙○○竟意圖乙○○受刑事處分，以「被告（乙○○）先係認為確有侵權才
    接下此案為鑑定，且在完成鑑定分析後對自訴人說明『其侵害範圍有達到百分之
    七十至八十』之情況下，被告應該會寫出判定有侵害委託人即自訴人（丙○○）
    專利之正確鑑定報告，詎被告卻違背其職務，於民國八十八年七月十六日偽造出
    不公正之『專利侵害鑑定初審報告』，被告於初審報告書中故意將待鑑定侵權之
    磁力式馬達內有侵害到發明專利權範圍內構造之設計（永久磁鐵的轉子、定子）
    及運轉的方法（藉由通電後，產生加強磁力，而得以磁力來運轉的方法）予以忽
    略掉，而引用待鑑定侵權馬達內所沒有之內容（即指專利侵害鑑定初審報告第二
    段），而做出鑑定結果為『二者設計方法不同，本案判定不足以侵害委託人專利
    』之不實鑑定報告書，是鑑定理由與結論不同係極明顯之鑑定偏差及不公正，自
    訴人因而權益受損，被告之鑑定人資格應被取消以免他人因其執行鑑定而再受害
    。」云云，而向原審法院自訴乙○○係涉犯刑法第三百四十二條之背信罪嫌，該
    案業經原審法院及本院判決乙○○無罪確定。
二、案經乙○○向臺灣台南地方法院提起自訴。
      理      由
一、訊據上訴人即被告丙○○矢口否認有誣告犯行，辯稱：伊認為自訴人乙○○起先
    既認定松下電器公司及東芝公司產品有侵害被告「磁力式免動力運轉裝置」發明
    專利權，嗣於「專利侵害鑑定初審報告」結論中竟判定未侵害伊之發明專利，而
    疑其有背信罪而提起自訴，完全係出於合理之懷疑，自與虛構事實而提訴之情形
    有別云云。經查，右揭事實，迭據自訴人乙○○指述其於鑑定前並未向任何人表
    示有侵害專利之事，又自訴人於接受鑑定前，並未告知被告「松下電器公司」及
    「東芝公司」產品侵害被告專利範圍達百分之七十至八十，乃係鑑定後，由案外
    人甲○○在電話中以迂迴方式套取自訴人乙○○之對話，再由被告摭拾其中片斷
    ，斷章取義，任意推解作為自訴人有涉嫌背信罪之論據等情，且被告於本院審理
    時供稱：鑑定出來以後，伊與自訴人乙○○有見面，乙○○有告知甲○○該產品
    侵害被告專利範圍達百分之七十至八十，當時伊在場，伊才控告自訴人有涉嫌背
    信罪等語。足認自訴人乙○○於該件專利鑑定前並未向任何人表示有侵害被告專
    利之事，殆無庸疑。復經原審法院及本院查明而判決自訴人乙○○無罪確定在案
    ，此復經原審調閱該院八十八年度自字第三六一號、本院八十八年度上易字第二
    ○六五號丙○○自訴乙○○背信乙案之卷證查核屬實，並有該案刑事判決書二份
    在卷可憑。職是，被告辯稱伊係出於合理懷疑而提起自訴云云，所辯純屬畏罪卸
    責之詞，不足採信。本件事證已臻明確，被告犯行堪予認定，應依法論科。
二、核被告丙○○意圖使自訴人受刑事處分，向該管公務員（原審法院）誣告自訴人
    有背信犯行，所為係犯刑法第一百六十九條第一項之誣告罪。原審引依刑事訴訟
    法第三百四十三條、第二百九十九條第一項前段，刑法第一百六十九條第一項之
    規定，並審酌被告犯罪之動機、目的、手段、所生危害、犯罪後飾詞狡卸，仍無
    悔意等一切情狀，量處有期徒刑陸月，以資懲儆。本案經核原審認事用法俱無不
    合，量刑亦稱妥適，被告上訴意旨否認犯罪，空言指摘原判決不當，並無可取，
    為無理由，應予駁回。
據上論結，應依刑事訴訟法第三百六十八條，判決如主文。
中    華    民    國      八十九      年      十      月      十三      日
                                  臺灣高等法院臺南分院刑事第三庭
                                      審判長法官  黃    聰    明
                                            法官  黃    三    哲
                                            法官  林    勝    木
右正本證明與原本無異。
如不服本判決，應於判決送達後十日內向本院提出上訴狀，其未敘述理由者並應於提
出上訴狀後十日內向本院補提理由書（應附繕本)。
                                      法院書記官  吳    秋    賢
中    華    民    國      八十九      年      十      月      十六      日
附錄法條：
刑法第一百六十九條第一項：意圖他人受刑事或懲戒處分，向該管公務員誣告者，處
                          七年以下有期徒刑。


司法院資訊處製作；財團法人民間司法改革基金會備份。
